【裁判字號】    98,交抗,2587
【裁判日期】    981030
【裁判案由】    違反道路交通管理處罰條例
【裁判全文】
臺灣高等法院交通事件裁定            98年度交抗字第2587號
抗  告  人
即受處分人  甲○○
上列抗告人因違反道路交通管理處罰條例案件，不服臺灣臺北地
方法院，中華民國98年10月6日所為裁定（98年度交聲字第2367
號），提起抗告，本院裁定如下：
    主  文
原裁定撤銷，發回臺灣臺北地方法院。
    理  由
一、原裁定意旨略以：受處分人甲○○駕駛車號1636-EW之自小
    客車於民國98年4月1日凌晨0時2分，在臺北市○○○路與忠
    孝東路口處因「不遵守交通號誌之指示」，被臺北市政府警
    察局大安分局員警現場攔停舉發等情，業據受處分人具狀坦
    承不諱，原處分機關乃依道路交通管理處罰條例第60條第2
    項第3款之規定，處罰鍰新臺幣900元整，核無不當，而駁回
    受處分人之異議云云。
二、抗告意旨略以：
(一)本案若違規成立，應優先適用道路交通處罰條例第48條第2
    款汽車駕駛人轉彎時，不依標誌、標線、號誌指示者，處新
    台幣600元以上1,800元以下罰鍰之規定，何以適用同條例第
    60條第2項第3款汽車駕駛人不遵守道路交通標誌、標線、號
    誌之指示，而「本章各條無處罰之規定者」，處新台幣900
    元以上1,800元以下罰鍰之規定。
(二)按道路交通標誌標線號誌設置規則第184條、第230條規定，
    左彎待轉區線，用以指示左彎車輛可在直行時相時段進入待
    轉區，等候左轉，左轉時相終止時，禁止在待轉區內停留，
    本標線「應」配合左彎專用車道及左轉時相使用；又行車管
    制號誌使用左轉專用時相，除設有早開控制時相外，「應」
    配合佈設左彎待轉區線。以上條文皆為「應」字，而非「得
    」，故此路口未劃設左彎待轉區，無從得知須待左轉時相開
    始後始能左轉。
(三)案發時員警所站位置距離復興南路路口超過80公尺以上，無
    法直接目視南北向左轉專用時相號誌是否亮起，且該路口並
    未裝設行車管制號誌紅燈倒數計時顯示器，員警無任何依據
    ，僅能以未直接目擊推斷方式判定等語。
三、經查，按道路交通管理處罰條例第48條第2款規定：汽車駕
    駛人轉彎時，不依標誌、標線、號誌指示者，處新台幣600
    元以上1,800元以下罰鍰；另同條例第60條第2項第3款規定
    ：汽車駕駛人，駕駛汽車不遵守道路交通標誌、標線、號誌
    之指示，而本章各條無處罰之規定者，處新台幣900元以上
    1,800元以下罰鍰，足見道路交通管理處罰條例第60條第2項
    第3款之處罰規定，係就汽車駕駛人不依標誌、標線、號誌
    指示，而於本章各條無處罰規定時所為之補充規定，如本章
    就具體違規行為已設有處罰規定者，即應優先適用。查本件
    依受處分人之陳述係在臺北市○○○路與忠孝東路口處因綠
    燈左轉行駛而遭受舉發，是否屬實？苟真如此，則該路口究
    可否左轉？有無左轉指示燈號？有無設置左轉待轉區？事涉
    被處分人左轉行駛有無違規，原審並未予查明認定，又苟如
    被處分人上開駕駛行為已構成違規行為，惟因屬汽車駕駛人
    轉彎時，不依標誌、標線、號誌指示，究應按道路交通管理
    處罰條例第48條第2款或同條例第60條第2項第3款規定裁罰
    ，尚非全無研求之餘地，抗告意旨指摘原裁定不當，即有理
    由，為兼顧審級利益，應由本院將原裁定撤銷，發回原審法
    院另為適當之裁定。
據上論結，應依道路交通管理處罰條例第89條、道路交通案件處
理辦法第26條，刑事訴訟法第413條，裁定如主文。
中    華    民    國    98    年    10    月    30    日
                  刑事第十五庭審判長法  官  吳昭瑩
                                    法  官  賴邦元
                                    法  官  蘇隆惠
以上正本證明與原本無異。
不得再抗告。
                                    書記官  楊妙恩
中    華    民    國    98    年    11    月    3     日


司法院資訊處製作；財團法人民間司法改革基金會備份。
